---
title: "Xử lý dữ liệu thời gian với lubridate"
author: Nguyễn Hải Trường
date: '2018-08-27'
slug: xu-ly-du-lieu-thoi-gian-voi-lubridate
categories:
  - Biến đổi dữ liệu
tags:
  - Date
summary: "Các cách biến đổi dữ liệu thời gian cơ bản với lubridate"
banner: "img/banners/banner-16.png"
---

```{r setup, include=FALSE}
knitr::opts_chunk$set(echo = TRUE, warning = F, message = F)
```


Trong quá trình phân tích dữ liệu, chúng ta sẽ thường gặp phải những vấn đề liên quan đến việc xử lý các biến ``date`` hoặc ``date-time``. Trong bài viết này, ``Ranalytics`` sẽ hướng dẫn các bạn sử dụng một số hàm cơ bản trong package ``lubridate`` để xử lý các biến date và date-time.

---

### Lubridate package

Trong ``R`` dữ liệu liên quan đến thời gian có 2 kiểu định dạng:

- ``date``: 2018-08-01

- ``date-time``: 2018-08-01 16:35:52 (ngày giờ cụ thể)

Package ``lubridate`` là 1 package rất hữu dụng để xử lý date và date-time.

```{r, warning=F, message=F}
library(lubridate)
library(dplyr)
```

---

### Lấy thông tin từ Date

Để lấy thông tin ngày, tháng, năm của date chúng ta có thể sử dụng hàm ``day()``, ``month()``, ``year()`` tương ứng.

```{r}
# Giả sử chúng ta lấy ngày hôm nay làm ví dụ: dùng hàm today()
today <- today()
today
today %>% class

# Ngày 
day(today)

# Tháng 
month(today)

# Năm 
year(today)
```


Trong trường hợp chúng ta muốn xem hôm nay là thứ mấy, sử dụng hàm ``wday()`` và thêm option ``label = T``.

```{r}
# Thứ trong tuần
wday(today, label = T)
```

Nếu chúng ta muốn xem ngày trong tháng hoặc ngày trong năm, sử dụng hàm ``mday()`` và ``yday()`` tương ứng.


```{r}
# Ngày trong tháng
mday(today)

# Ngày thứ bao nhiêu trong năm
yday(today)
```

---

### Date-time

Chúng ta có thể dùng các hàm ``hour()``, ``minute()``, ``second()`` để biết được giờ, phút, giây của date-time.

```{r}
# Ngày giờ hiện tại
now <- now()
now
now %>% class

# Giờ của ngày hiện tại
hour(now)

# Phút của ngày hiện tại
minute(now)

# Giây của ngày hiện tại
second(now)
```


Nếu muốn cập nhật lại giờ phút giây của date-time, chúng ta có thể dùng hàm ``update()`` và thêm các option ``hours``, ``minutes``, ``seconds`` như mong muốn.


```{r}
# Giả sử chúng ta cập nhật lại ngày giờ của ngày hiện tại là 15 giờ 30 phút 20 giây
update(now, 
       hours = 15, 
       minutes = 30,
       seconds = 20)
```


Chúng ta có thể dễ dàng chuyển định dạng từ date-time sang date bằng việc sử dụng hàm ``as.Date()``.

```{r}
as.Date(now)
```

---

# Parsing Date & Date-time

Chúng ta có thể nhập thông tin một ngày nhất định một cách dễ dàng bằng việc sử dụng các hàm như ``ymd()``, ``dmy()``, ``ymd_hms()``...


```{r}
ymd(20101215)

mdy("4/1/17")

ymd_hms("2014-08-23 17:23:02")
```

---

### Time Zones & một số hàm tính toán

Để xem ngày giờ cụ thể tại các quốc gia có múi giờ khác nhau, chúng ta có thể sử dụng hàm ``with_tz()``. Danh sách các múi giờ cụ thể trong lubridate có thể xem tại đây: http://en.wikipedia.org/wiki/List_of_tz_database_time_zones.

```{r}
# Múi giờ hiện tại
Sys.timezone()

# Asia/Bangkok
with_tz(now, tz = "Asia/Bangkok")

# America/New_York
with_tz(now, tz = "America/New_York")
```


Để có thể thực hiện một số phép tính toán với thời gian như: sau ngày hiện tại x ngày là ngày bao nhiêu, sau ngày hiện tại x tháng là ngày bao nhiêu... chúng ta có thể lấy ngày đó ``+`` một trong các hàm sau tùy theo mục đích: ``days()``, ``months()``, ``years()``, ``hours()``, ``minutes()``, ``seconds()``.


```{r}
# 2 ngày sau
today + days(2)

# 2 ngày trước
today + days(-2)

# 2 tháng sau
today + months(2)

# 2 năm sau
today + years(2)

# 2 giờ sau
now + hours(2)

# 2 phút sau
now + minutes(2)

# 2 giây sau
now + seconds(2)
```

Chúng ta có thể tính toán thời gian giữa 2 ngày bất kỳ bằng việc sử dụng hàm ``as.period()``.


```{r}
# Giả sử chúng ta muốn tính toán xem từ ngày 29/12/1992 đến nay là bao lâu?
day_past <- ymd(19921229)

# Tạo khoảng thời gian từ 29/12/1992 đến nay: dùng hàm interval()
how_long <- interval(day_past, today)

# Tính toán thời gian bao lâu
as.period(how_long)

# Có thể thêm option unit để quy đổi ra ngày, tháng hay năm: giả sử quy đổi ra ngày
as.period(how_long, unit = "days")
```

---


Như vậy, chúng ta đã vừa được làm quen với một số hàm cơ bản trong package lubridate để xử lý date và date-time. Chúc các bạn học tập và làm việc hiệu quả với ``Ranalytics.vn``!