---
title: "Thống kê dữ liệu theo dòng"
author: "Nguyễn Hải Trường"
date: '2019-03-20'
categories:
  - data-manipulation
tags:
  - dplyr
summary: "Cách thống kê dữ liệu theo dòng trong R"
banner: "img/banners/banner-37.png"
---

```{r setup, include=FALSE}
knitr::opts_chunk$set(echo = TRUE, warning = F, message = F)
```

Thông thường trong quá trình phân tích dữ liệu chúng ta thống kê dữ liệu theo chiều (tức theo biến/cột) bằng việc sử dụng nhóm câu lệnh `group_by()` kết hợp `summarise()`. Tuy nhiên, đối với một số trường hợp chúng ta cần thống kê dữ liệu theo dòng.

Trong bài viết này, `Ranalytics` sẽ hướng dẫn các bạn cách sử dụng hàm `rowSums()`, `rowMeans()` để tính toán số tổng, trung bình theo từng quan sát (dòng).

---

Giả sử chúng ta sử dụng dữ liệu giả lập sau đây:

```{r}
data <- data.frame(
  name = c("Viet", "Nam", "Hai", "Phong", "Hiep", "Hoa"),
  maths = c(6,7,8,9,6,10),
  english = c(7,8,9,6,8,9),
  physics = c(10,8,8,7,6,9),
  history = c(8,7,8,6,7,8)
)

data
```

Dữ liệu bao gồm thông tin điểm thi cuối năm các môn: Toán, Tiếng Anh, Vật lý, Lịch sử của 6 học sinh cấp 3.

Giả sử bây giờ chúng ta muốn tính tổng điểm và điểm trung bình các môn thi của từng học sinh trên.

# rowSums

Sử dụng hàm `rowSums()` để tính tổng điểm các môn thi của từng học sinh.

```{r}
library(dplyr) 

data1 <- data %>% 
  # Tạo thêm cột mới `total` tính tổng điểm
  mutate(total = rowSums(data %>% select(-name)))

data1
```


# rowMeans

Sử dụng hàm `rowMeans()` để tính điểm trung bình các môn thi của từng học sinh.

```{r}
data2 <- data1 %>% 
  # Tạo thêm cột mới `mean` tính điểm trung bình các môn
  mutate(mean = rowMeans(data %>% select(-name)))

data2
```

---

Như vậy, chúng ta đã vừa được học cách sử dụng hàm `rowSums()` và `rowMeans()` để tính toán số tổng và trung bình theo từng dòng (quan sát). Chúc các bạn học tập và làm việc hiệu quả với ``Ranalytics.vn``!
